臺灣板橋地方法院刑事判決　　　　　　　　　　　　九十三年度訴字第一八二九號
　　公　訴　人　臺灣板橋地方法院檢察署檢察官
　　被　　　告　丁○○
　　指定辯護人　本院公設辯護人　丙○○
右列被告因殺人未遂案件，經檢察官提起公訴（九十三年度偵字第一五一七九號），
本院判決如左：
    主      文
丁○○殺人未遂，處有期徒刑伍年貳月。扣案尖刀壹把沒收。
    事      實
一、丁○○與乙○○同於臺北縣三重市○○路○段六十號「洽助輪胎有限公司」工作
    ，為同事關係，惟丁○○因工作上與乙○○不合。於民國九十三年九月十五日中
    午，丁○○於公司內欲向老闆娘甲○○拿取車鑰匙準備工作，經甲○○以丁○○
    前晚曾喝酒而拒絕，並向丁○○表示：因為你一直喝酒，我不能再讓你在這邊工
    作等語，丁○○因而心生不滿，並憶及同事乙○○經常向老闆娘甲○○表示：工
    作都是乙○○所做等情，因而怒萌殺人之故意，先前往公司對面二樓之友人處所
    等待乙○○下班，等待之際並飲酒（未達心神喪失或精神耗弱之狀態），至當日
    二十時，丁○○預計乙○○將返回公司，即先至公司內，取出其原先放置於公司
    抽屜，由其自行磨製刀鋒長達十七點二公分之尖刀一把，藏於腰際，再回對面二
    樓友人處所繼續等待乙○○；嗣於該日二十時四十分許，乙○○返回公司，準備
    將車號七Ａ－七○九三號自用小貨車停放於公司前方騎樓之際，丁○○見狀即基
    於殺人之故意，以右手持該把尖刀，走向乙○○所駕車輛，打開該車駕駛座車門
    ，朝乙○○之左胸部猛刺一刀，然因天色昏暗而刺入乙○○之左上臂靠肩側，刀
    傷長約五公分寬約三公分，深入胸腔將肋膜切破，左上肺葉有一長約三公分之穿
    刺傷，造成乙○○受有左側血胸、左肩撕裂傷等傷害，乙○○隨即逃下車向於隔
    壁六十二巷內停車之甲○○求救，經甲○○報警處理，乙○○經送醫急救始倖免
    於難，丁○○則趁隙將所持尖刀丟棄於該路六十二號水溝旁並逃離現場嗣於翌日
    三時十分許，為警於臺北縣三重市○○路○段五十六號查獲，並於上開水溝處扣
    得丁○○所有供行兇使用之尖刀一把。
二、案經乙○○訴由臺北縣政府警察局三重分局報請臺灣板橋地方法院檢察署檢察官
    偵查起訴。
    理      由
一、訊據被告丁○○固坦承：曾持刀刺告訴人乙○○一刀之事實不諱，惟否認有殺人
    之犯意，辯稱：伊當時喝醉了，只是想要教訓乙○○云云，辯護人則為被告辯護
    稱：被告僅刺告訴人一刀，且未阻擋告訴人下車逃跑，而告訴人於救護車上意識
    清楚，脈搏、呼吸、血壓均正常，亦無生命危險，自難以告訴人傷勢接近左胸部
    ，遽認被告有殺人犯意。被告係因告訴人當時坐於車內駕駛座上，其左肩部分係
    被告較易揮刀之處，被告並非故意刺傷該部位。又被告所持刀鋒長達十多公分，
    被告於刺傷告訴人後，並未特別用力即拔出刀子，足見被告插入不深，且被告係
    以步行方式離開現場，亦無追趕告訴人之意，況被告與告訴人僅係工作不睦，並
    無深仇大恨，自無殺人犯意。另被告當時因酒醉神智不清已呈精神耗弱狀態，且
    被告符合自首。縱認被告有殺人犯意，然被告僅行刺一刀即停止其行為，應屬中
    止犯，請減輕其刑至三分之二等語。
二、惟查：
  (一)被告如何於右揭時地，持刀欲猛刺告訴人之左胸，因天色昏暗而刺入告訴人之左
    上臂靠肩側，致告訴人受有如前所述之傷害等情，業據被告於警詢時供稱：我於
    九十三年九月十五日二十時四十分許，在三重市○○路○段六十號前（洽助輪胎
    行）持自備尖刀乙把刺殺乙○○。我右手持尖刀看到乙○○在案發地點移動車輛
    時，我就開門上車往乙○○『胸前』刺殺。．．（尖刀是）我於九十三年九月十
    五日二十時許，在三重市○○路○段六十號內，我的房間內取得等語（見偵查卷
    第四頁反面、第五頁），又於偵查時供述：我在昨天（九十三年九月十五日）晚
    上八點四十分左右，在臺北縣三重市○○路○段六十號拿刀刺乙○○。我用扣案
    尖刀刺乙○○『胸前』。刀子放在抽屜裡，．．直接從抽屜拿刀子刺他等語明確
    （見偵查卷第二十六頁），核與證人即告訴人乙○○於本院審理時結證稱：當時
    我已經發動車子，坐在車子裡面，丁○○突然把車門打開，他刺我一刀。他沒有
    跟我講話，就將刀子向我刺下去等語等情節大致相符（見本院九十三年十二月十
    六日審判筆錄第六頁），復有兇案現場照片六幀（見偵查卷第十九至二十一頁）
    ，及於現場附近水溝扣得被告所有持以行兇之尖刀一把可資佐證。而告訴人因左
    上臂靠肩側遭猛刺一刀，刀傷長約五公分寬約三公分，深入胸腔將肋膜切破，左
    上肺葉有一長約三公分之穿刺傷，因此受有左側血胸、左肩撕裂傷等傷害，有新
    光吳火獅紀念醫院乙種診斷證明書一紙（見偵查卷第二十二頁），並有該院九十
    三年十月二十八日（九十三）新醫醫字第一三五五號、九十三年十一月二十二日
    （九十三）新醫醫字第一四七七號函各一紙、病歷摘要紀錄紙二紙及病歷一份附
    卷足稽，是被告於警詢、偵查時所為之自白核與積極事證相符，應堪採信。
  (二)被告雖否認有殺人之故意，辯稱僅係要教訓告訴人云云，惟觀之被告持以行兇之
    尖刀，刀鋒長達十七點二公分，刀身修長，刀鋒銳利，確能刺穿人體皮肉層等情
    ，有該把尖刀扣案可證，並經本院當庭勘驗屬實，另有扣案尖刀照片二幀在卷可
    考（見偵查卷第十八頁），而人體之左胸腔內有心臟、動脈及肺部等人體生命中
    樞器官，倘遭利器刺入，足以導致大量出血而致人死亡之事實，為一般人所得認
    識，被告係年近五十歲心智成熟之成年人，自難諉為不知。再依被告自警詢、偵
    查時，均一再供稱係朝告訴人之『胸前』刺入等語（見偵查卷第四頁反面、二十
    六頁），可知被告欲下刀之部位係告訴人『胸前』，是被告手持該把鋒利尖刀欲
    朝告訴人之『胸前』猛刺，雖因天色昏暗而刺入告訴人左上臂靠肩側部位，然亦
    深入胸腔將肋膜切破，致左上肺葉有一長約三公分之穿刺傷，因而導致告訴人受
    有左側血胸及左肩撕裂傷等傷害，衡情被告若無殺害乙○○之意，怎可能一刀即
    朝告訴人之左胸要害猛刺，且下刀之際用力之猛，深及告訴人胸腔內之左上肺葉
    ？足見被告於下刀之際，確有殺人之意昭然若揭。再佐以證人甲○○即洽助輪胎
    有限公司之老闆娘結證稱：當天晚上八點多，我跟乙○○與另外一個員工準備休
    息，大家把車子歸位，．．我就拿鑰匙走到門口的時候，「看到被告在我們對面
    二樓他朋友家，向我們這邊看」。我就拿鑰匙到六十二巷我車上發動車子，我在
    那邊發動車子的時候乙○○就發出很恐怖的聲音衝向六十二巷子裡面，我就問他
    你幹嘛發出恐怖的聲音，他就衝到我的旁邊跟我說丁○○殺他，當時他血流很多
    等語（同上審判筆錄第二十二頁），苟被告無殺害乙○○之意，何以於公司對面
    二樓飲酒時，一再注意公司內之情況，並於乙○○走出公司移車之際，隨即持刀
    刺向乙○○？是被告所辯無殺人犯意云云，核屬事後圖減刑責之詞，不足為信。
    至辯護人辯稱：因告訴人當時所處位置，其左肩處係被告容易揮刀所及之處，被
    告並非故意刺傷該處等語，然查被告既明知其係持刀欲朝人之左胸刺入，此為被
    告所自承在卷，是被告主觀上知悉其所欲以刀刺入之部位為何，佐以被告之智識
    亦瞭解持刀刺入人體左胸部，對人有致死之可能，已足認被告確有殺人之故意無
    疑，是辯護人上開辯解，尚有誤會，自無從資為有利被告之認定。
  (三)被告另辯稱其當時已喝醉云云，辯護人因而辯稱被告因酒醉而呈精神耗弱之狀態
    等語。然按刑法上之心神喪失與精神耗弱，應依行為時精神障礙程度之強弱而定
    ，如行為時之精神，對於外界事務全然缺乏知覺理會及判斷作用，而無自由決定
    意思之能力者，為心神喪失，如此項能力並非完全喪失，僅較普通人之平均程度
    顯然減退者，則為精神耗弱。又飲酒至醉，陷於精神耗弱，原為一時之精神狀態
    ，非若精神病患之有持續性，故事後判斷行為人於行為時是否在酒醉精神耗弱中
    ，無從如對一般精神病患得就其生理、精神等狀況為鑑定，因而法院綜合行為人
    行為時各種主客觀情形為合理推斷，自非法所不許。（最高法院二十六年渝上字
    二三七號判例、八十年臺上字第三五一一號判決可資參照）。查被告雖於本院審
    理時供稱：我前一天晚上跟朋友喝一瓶多的高梁酒，睡到中午一、二點起來吃午
    餐，有喝了一瓶保力達。．．隔了一小時又喝一小瓶高梁酒等語（見本院九十三
    年十二月十六日審判筆錄第三十二、三十三頁），核與證人甲○○結證稱：被告
    前一天有喝酒，．．當天下午四、五點進來公司時身上有酒味等語相符（同上審
    判筆錄第三十六、三十七頁），然證人甲○○亦證述：被告這段期間常常喝酒，
    ．．（當天中午睡醒時）酒已經醒了，講話應對都很正常，後來沒多久他就出去
    了，大概下午三、四點的時候他有再進來，他跟我說他要繼續作，我跟他說你常
    常喝酒我沒有辦法接受，你要繼續作就不能再喝酒，我要他到樓上睡覺，等到明
    天再做事，那時候被告的神智還滿清醒的等語（同上審判筆錄三十五、三十六頁
    ），顯見被告當日意識清晰，尚能與他人正常應對。再依證人甲○○所證：我在
    店裡打電話（叫救護車）的時候，有看到白白的東西藏在丁○○腹部衣服裡等語
    （同上審理筆錄第二十五頁），及被告供稱：我是掀開衣服把刀子插在腰際上，
    後來我把刀子丟到水溝裡面。．．跑到隔壁高速公路旁邊躲起來等語（同上審理
    筆錄第三十一、三十四頁），可知被告於刺殺告訴人之後，尚知道將行兇所用之
    刀子插於腰際，再丟於水溝，並前往附近之高速公路邊藏匿，足見被告縱因飲酒
    而帶酒意，然其對於外界人、事、時、地、物之知覺理會及判斷能力並無任何較
    諸常人顯然減退之情事，自非屬刑法第十九條所定之心神喪失或精神耗弱人，是
    被告及辯護人上開所辯，不足採信。
  (四)又被告之辯護人辯稱被告係基於已意中止犯行，符合中止未遂之要件等語。然按
    刑法上所謂中止未遂，係指行為人已著手於犯罪之實行，因自己之意思而中止進
    行；或雖已實行，而以己意防止其結果之發生，因之未發生犯罪之結果者而言。
    是行為人若已著手於犯罪之實施，且其行為已有發生結果之危險，而於結果尚未
    發生前，縱因己意而消極中止其犯行，然未積極採取防果行為，而係另由第三人
    為防果之行為，致未發生結果者，仍屬因外力介入而致犯罪未遂之普通未遂即障
    礙未遂，而與中止未遂有間（最高法院九十二年度臺上字第二○八九號判決可參
    ）。查告訴人雖曾指述遭被告刺殺一刀後，被告猶持刀繼續追殺云云，然依告訴
    人於本院審理時所稱：被告刺了我一刀拔刀後，我衝下車，被告站在旁邊沒有做
    任何的動作，．．被告從我的駕駛座旁移動位置到停放我車輛旁邊之車號八二六
    六－ＦＧ號自用小貨車車頭前方所放置之輪胎附近，二台車子車頭相距約五、六
    步等語（見本院九十三年十二月十六日審判筆錄第二十、二十一頁），及證人甲○○證述：我打完電話（叫救護車）衝出來找乙○○，有看到被告在店門口，等
    救護車來的時候，我回到店裡就沒有看到被告等語（同上審判筆錄第二十四頁）
    ，可知被告於刺傷告訴人一刀後，並未阻止告訴人下車，雖告訴人跑下車後，繞
    行停放於隔壁之另輛小貨車一圈後，又於車頭遇見被告，然被告僅於二輛車輛間
    移動約五、六步之距離，並非尾隨告訴人追趕，嗣告訴人跑向隔壁六十二巷內，
    再自六十二巷內走出至該路段四十二號之商店求救，被告均站於現場六十號門口
    前，是被告辯稱刺告訴人一刀後，未繼續追殺等語，固堪採信。然被告持刀刺向
    告訴人左胸前，致告訴人受有左側血胸，造成約有一千毫升之血塊存積於告訴人
    左側胸腔，被告於送醫後，隨即開刀移除血塊，並於手術後送往外科加護病房等
    情，亦有新光吳火獅紀念醫院病歷摘要紀錄紙一紙佐卷可考，是被告雖僅刺殺告
    訴人一刀，惟因此所造成之傷害，已足發生致命之危險。則被告雖未繼續追殺告
    訴人，然其亦僅單純站立於事發現場，並未為任何救護告訴人之行為，而係由證
    人甲○○報警救護，告訴人始經送醫急救幸未發生死亡結果，揆諸前述，被告先
    前所為刺殺之行為既足已發生死亡之結果，縱被告因已意中止犯行，惟其既未採
    取救護之行為，自與刑法第二十七條所規定之中止未遂要件不合，是辯護人辯稱
    ：被告符合中止未遂要件，尚不足採。
  (五)另被告之辯護人辯稱被告符合自首等語。然查：依證人即警員陳建榮於偵查中結
    證稱：我們在九十三年九月十五日晚上八點多，經過勤務指揮中心通知，在三重
    市○○路○段六十號發生打架事件，我們到場後，救護車已在場，我們聽到甲○○說被嫌犯（即被告）殺傷的人曾向她求救，請她報警並叫救護車，嫌疑人（即
    被告）在案發地對面徘徊，我們當時並沒有找到嫌疑人（即被告），我們換上便
    服並繼續巡邏，到隔日凌晨三點，發現丁○○出現在該路段五十六號，．．即將
    他逮捕等語（見偵查卷第三十頁），核與證人即告訴人乙○○於本院審理時結證
    稱：我知道是被告刺我的，被告刺傷我後，我逃向六十二巷巷子裡，碰到老闆娘
    甲○○，我向她說鬍鬚（丁○○）刺我一刀等語（見本院九十三年十二月十六日
    審判筆錄第十三頁），及證人甲○○證稱：我在六十二巷發動車子時，乙○○發
    出很恐怖的聲音衝向六十二巷子裡面，我就問他你幹麼發出恐怖的聲音，他就衝
    到我的旁邊跟我說丁○○殺他。．．我有向到現場的警察說被告刺了乙○○等詞
    相符（見本院九十三年十二月十六日審判筆錄第二十二、二十三頁），可知案發
    後，警員據報前往現場處理時，證人甲○○已告知到場員警相關犯罪事實及犯罪
    嫌疑人為被告，則現場員警既已知悉本件犯罪事實，自核與刑法第六十二條前段
    所規定之自首要件不合，是辯護人此項所辯，亦不足採。
  (六)綜上所述，本件事證明確，被告犯行堪以認定，應依法論科。
三、查被告於右揭時地，基於殺人之故意，持尖刀刺殺告訴人一刀，告訴人經送醫救
    治幸未致死，核其所為，係犯刑法第二百七十一條第二項、第一項之殺人未遂罪
    。被告已著手於殺人行為構成要件之實行，而未致告訴人死亡之結果，其行為尚
    屬未遂，爰依刑法第二十六條前段之規定減輕其刑。爰審酌被告僅因工作上與同
    事不合即萌殺意，危害他人生命身體法益至深，且尚未與告訴人和解賠償所受損
    害及犯罪後態度等一切情況，量處如主文所示之刑，以示懲儆。扣案之尖刀一把
    ，係被告所有而供本件犯罪所用之物，業據被告供明在卷，併依刑法第三十八條
    第一項第二款之規定宣告沒收。
據上論斷，應依刑事訴訟法第二百九十九條第一項前段，刑法第二百七十一條第二項
、第一項、第二十六條前段、第三十八條第一項第二款，判決如主文。
本案經檢察官魏正杰到庭執行職務。
中　　　華　　　民　　　國　　九十三　　年　　 十二 　　月　　 三十 　　日
　　                                臺灣板橋地方法院刑事第四庭
    　　                                審判長法  官　李麗玲
    　　　　　　　　　　　　　　　　　　　　　法　官　黎錦福
    　　　　　　　　　　　　　　　　　　　　　法　官　鄧雅心
右正本證明與原本無異。
如不服本判決，應於送達後十日內向本院提出上訴狀，敘述上訴理由，上訴於臺灣高
等法院（須附繕本）。
                    　　　　　                書記官  黃美雲
中　　　華　　　民　　　國　　九十三　　年　　 十二 　　月　　 三十 　　日
附錄本案論罪科刑法條
刑法第二百七十一條
　殺人者，處死刑、無期徒刑或十年以上有期徒刑。
　前項之未遂犯罰之。
